【裁判字號】    95,家抗,10
【裁判日期】    950323
【裁判案由】    離婚
【裁判全文】
臺灣高等法院高雄分院民事裁定          95年度家抗字第10號
抗  告  人  乙○○
上列抗告人與相對人甲○○○（LAM ‧THI ‧HONG‧CHAU) 間離
婚事件，抗告人對於民國95年1 月24日臺灣高雄地方法院95年度
婚字第49號所為駁回之裁定提起抗告，本院裁定如下：
    主  文
原裁定廢棄。
    理  由
一、抗告意旨略以：抗告人係透過婚姻介紹所與相對人結識，並
    隨即將相對人娶回台灣，抗告人僅知相對人係住於越南之胡
    志明市，並不知其確切地址；且相對人離家時一併將結婚證
    及公證書等資料帶走，抗告人於收受原審補正通知後，隨即
    向警察機關查詢相對人之居留證號碼及護照號碼，並立即向
    原審法院查報，並無原裁定所指迄未補正之情事。又抗告人
    於起訴時附有戶籍謄本，即可證明相對人於我國之住所，縱
    相對人行蹤不明，原審亦應依聲請或依職權為公示送達，而
    非可逕予裁定駁回抗告人之訴。況民事訴訟法第249 條第1
    項各款中，並無未補正住所即可裁定駁回之規定，詎原審竟
    以抗告人未補正相對人之住居所，逕依民事訴訟法第249 條
    第1 項前段，遽為駁回抗告人之訴，乃屬違誤，爰求予廢棄
    原裁定云云。
二、按「當事人書狀，除別有規定外，應記載下列各款事項：一
    、當事人姓名及住所或居所；當事人為法人、其他團體或機
    關者，其名稱及公務所、事務所或營業所。」「書狀不合程
    式或有其他欠缺者，審判長應定期間命其補正。」「原告之
    訴，有下列各款情形之一者，法院應以裁定駁回之。但其情
    形可以補正者，審判長應定期間先命補正：‧‧‧六、起訴
    不合程式或不備其他要件者。」民事訴訟法第116 條第1 款
    、第121 條第1 項、第249 條第1 項第6 款分別定有明文。
    故當事人書狀，如未記載當事人之住所或居所，經審判長定
    期間命補正後，原告如已補正當事人之住所「或」居所，參
    照上開民事訴訟法第116 條第1 款之規定，仍為法之所許，
    尚難認其起訴不合程式。
三、經查，本件相對人為越南國人民，兩造雖於民國90年7 月20
    日結婚，惟相對人尚未入籍我國，其在我國並未設立戶籍之
    事實，業據抗告人提出戶籍謄本一件為證（原審卷第6 頁）
    ，則抗告人於原審起訴時，逕以抗告人之住所即高雄市○鎮
    區鎮○路282 巷53號為相對人之住所，雖有未洽。惟原審於
    95 年1月10日通知抗告人應於收受送達後5 日內補正「兩造
    結婚證、公證書及其餘一切記載被告（即相對人）在外國住
    所地之相關資料」（原審卷第14頁），限制抗告人僅能補正
    相對人在外國之住所，而不及於在台灣之居所，參照上開民
    事訴訟法第116 條第1 款及第121 條第1 項之規定，亦有不
    合。嗣抗告人於94年1 月12日收受上開通知後，隨即於同年
    月16日具狀補正相對人之居留證號碼及護照號碼，並陳稱：
    相對人於離家時一併將結婚證及公證書等資料帶走，致抗告
    人無從提供上開資料，惟抗告人曾聽聞相對人似曾居住過台
    北縣樹林市○○路641 號5 樓等語（原審卷21頁）。嗣原審
    復依職權向高雄市政府警察局調閱相對人之停、居留資料，
    經該局檢送相對人之居留資料顯示，相對人自94年7 月16日
    抵台後，迄今尚未離境，且相對人在台之居留地址為台北縣
    樹林市○○路641 號5 樓等事實，此有「外僑居留資料查詢
    - 明細內容顯示畫面」一紙在卷可稽（原審卷第19頁）。而
    高雄市政府警察局檢送予原審之上開「外僑居留資料查詢-
    明細內容顯示畫面」係屬公文書，其內容應推定為真正，且
    該公文書上所記載相對人在台之居留地址，亦與抗告人上開
    向原審補正相對人在台之居所一致，則抗告人應已補正相對
    人之居所。詎原審竟以相對人為越南國人，惟抗告人於起訴
    時未據陳明相對人在越南之住居所，且經通知補正迄未補正
    ，認其訴為不合法，遽予以裁定駁回，揆諸上開民事訴訟法
    第116 條第1 款之規定，即有違誤。抗告意旨指摘原裁定不
    當，聲明廢棄，為有理由，爰廢棄原裁定，如主文所示。
據上論結，本件抗告為有理由，依民事訴訟法第492 條，裁定如
主文。
中    華    民    國    95    年    3     月    23    日
                              民事第三庭
                                  審判長法官     張國彬
                                  法      官     吳登輝
                                  法      官     楊富強
以上正本證明與原本無異。
如不服本裁定應於送達後10日內向本院提出再抗告狀 (並按他造
當事人之人數附繕本)， 並繳納再抗告費新臺幣1,000 元。再為
抗告應以適用法規顯有錯誤為理由，並經本院之許可，該許可以
原裁定所涉及之法律見解具有原則上之重要性者為限，並委任律
師為代理人。
中    華    民    國    95    年    3     月    23    日
                                   書  記  官    劉博文
抗告人之配偶、三親等內之血親、二親等內之姻親，或抗告人為
法人、中央或地方機關時，其所屬專任人員具有律師資格並經法
院認適當者，亦得為第三審代理人。抗告人或其法定代理人具有
律師資格者及前項情形，應於提起抗告或委任時釋明之。


司法院資訊處製作；財團法人民間司法改革基金會備份。
